【裁判字號】    97,簡,157
【裁判日期】    970530
【裁判案由】    進口貨物核定稅則號別
【裁判全文】
臺北高等行政法院判決
                                     97年度簡字第00157號
原      告  銓慶金屬有限公司
代  表  人  甲○○
被      告  財政部臺北關稅局
代  表  人  饒平（局長）
上列當事人間因進口貨物核定稅則號別事件，原告不服財政部中
華民國97年1月10日台財訴字第09600453720號訴願決定，提起行
政訴訟。本院判決如下：
    主  文
原告之訴駁回。
訴訟費用由原告負擔。
    事實及理由
一、原告主張：
    (一)原告進口碳化鎢模具用板材及圓柱材，主要用於精密沖模
      及冷鍛模上當初辦理進口事宜時，查詢稅則規定，認為原
      告產品並不屬於碳化鎢歸類的(a) 未混雜他物的粉(28.49
      節) ；(b) 製備但未經燒結之混合物(38.24節) ；(c) 工
      具用之板、桿、刀尖及類似品，燒結但未裝配者(82.09節
      ) ；也非屬於瓷金( 碳化鎢) 製之噴砂噴嘴及其他耐磨機
      械零件( 第84章) 。惟一能歸類的只有81.13 節瓷金(3)
      鋯、鉻、鎢等碳化物與鈷、鎳或鈮( 原告所進口之貨品為
      鎢的碳化物與鈷或鎳燒結而成) 。在此稅則下，已進口數
      年均無疑義，但是僅因95年間有不肖廠商為了逃稅，冒用
      瓷金稅則進口銑刀用之圓棒，事實上此類圓棒之稅則應屬
      碳化鎢歸類的、(c) 工具用之板桿、刀尖及類似品，燒結
      但未裝配者，而遭基隆海關舉發並於95年9 月11日台總局
      稅字第0951018516號，說明進口供製鑽頭、銑刀用之碳化
      鎢桿( 瓷金材質) 應採用82.09 節之稅率。但卻因此誤導
      被告認為所有燒結之碳化鎢，不論功用為何，均應以82.0
      9 稅則課稅，對於照實守法申報的原告而言，實屬不公。
    (二)如對燒結碳化鎢有了解，即會知道燒結碳化鎢分為耐磨耗
      用及切削用兩種，而原告所代理的日本Sanalloy公司，則
      僅生產耐磨耗碳化鎢。
    (三)被告強調案海關進口稅則之歸列，應以實到貨物之製程、
      材質、功用及特性為基準，但卻刻意忽略貨物的功能，僅
      著眼於製程材質及特性，因稅則82章為" 卑金屬製工具、
      器具、利器、匙、叉及其零件" 總則中已將本章貨品歸類
      為：（A ）工具，除若干特殊例外（例如：機械鋸之鋸片
      ）均係以手操作者（第82.01 節至第82.05 節）。（B ）
      以第82.02 節至82.05 節中之工具二個或以上所組合成套
      的工具，而其用於零售販賣（第82.06 節）。（C ）手工
      具、機械工具、手提動力操作工具之可互換工具（第82.0
      7 節），機械或機器用具之刀及刀片（第82.08 節）以及
      工具用的板、圓條、尖端及類似物（第82.09 節）。（D
      ）利器製品（無論供職業用、個人用或是家庭用者），某
      些家庭機械用具、匙、叉、類似餐具及廚房用具（第82.1
      0 節至82.15 節）。而原告產品的功用( 模具用) 與82章
      所提完全沒有關係。而事實上，進口稅則之歸列，應以功
      用為主，因為同一材質，可以作成各種不同用途之器物。
      例如00000000刀及刀片，供食品工業機器用，稅率5%，但
      是00000000刀及刀片，供收割機或割草機用者，稅率為0%
      。若僅著眼於製程，材質，及特性，兩者並無不同( 均是
      以鋼材加，工製造且鋒利可切割) 。而此二者適用稅率之
      判斷相信應是以功用為考量，用於食品工業機器的刀片歸
      於00000000，而用於收割機或割草機的刀片則歸於000000
      00。同一原則應也適用於我司所進口之貨品。因此，原告
      所進口之碳化鎢應以其用途為考量，因原告所進口之碳化
      鎢材料並非用於切削刀具，並不適用8209節，而應適用81
      13節。
    (四)模具為工業之母，沒有模具，遑論生產。而精密模具更是
      工業升級的關鍵，相信這也是當初政府在瓷金稅率的訂定
      上，特別優惠的原因。( 瓷金稅率：大陸8.2%，日本3%，
      韓國5%) 。原告所進口的碳化鎢瓷金材質，用於精密沖模
      上，目前大陸對在此方面投入甚多，再加上低廉的人力，
      已經造成台灣模具業者難以生存。如海關再執意不分青紅
      皂白將原本應申報較低稅率的瓷金項目，一律視為8209節
      項目而課以較高稅率，不僅令台灣原本已經在苦撐的模具
      業雪上加霜，也辜負政府原先將瓷金項目稅率訂為0%，意
      圖扶植台灣精密模具產業的美意云云。
    (五)提出台總局稅字第0951018516號及裁定課稅之進口PACKIN
      G LIST上所列之部分貨品照片等件影本為證。
    聲明：訴願決定、復查決定及原處分均撤銷。
          訴訟費用由被告負擔。
二、被告辯稱：
    (一)按稅則號別第8113.00.10號為「瓷金製品」，第1 欄稅率
      為FREE；稅則號別第8209.00.00號為「未裝配工具用之板
      、桿、刀尖及類似品，瓷金製者」，第1 欄稅率為5%。次
      按「本稅則各號別品目之劃分，除依據本稅則類、章及其
      註，各號別之貨名及解釋準則之規定外，並得參據關稅合
      作理事會編纂之『國際商品統一分類制度（H.S.）註解』
      （以下稱H.S.註解）及其他有關文件辦理。」及「類、章
      及分章之標題，僅為便於查考而設；其分類之核定，應依
      照稅則號別所列之名稱及有關類或章註為之……。」分別
      為海關進口稅則總則一及海關進口稅則解釋準則一所明定
      。本件系爭貨物，原申報稅則號別為第8113.00.10號，稅
      率為FREE，經被告審核結果，來貨為經高溫燒結而成之瓷
      金製品，依海關進口稅則解釋準則一規定，屬稅則第8209
      節貨品之範疇，乃予改列稅則號別為第8209.00.00號，按
      稅率5%課徵關稅，於法並無不合。
    (二)按海關進口稅則之歸列，應以實到貨物之製程、材質、功
      用及特性為基準，系案來貨依原告檢附之說明及成分表，
      均詳載來貨主要成分為碳化鎢與鈷依比例混合後經高溫真
      空燒結製成，且確為瓷金製，至為明確，此類經高溫真空
      燒結而成之瓷金製品，經加工後可製成「鑽頭」、「銑刀
      」等供裝配工具用，參據H.S.註解中文版第1049頁對稅則
      第8113節之詮釋：「本節不包括…（b ）以燒結凝集之金
      屬碳化物為基之瓷金所製成之工具用之板、桿、刀尖及類
      似品（第82.09 節）。」及第1059頁對稅則第8209節之詮
      釋：「本節產品通常工具板、棒、刀尖、桿、丸、環等形
      狀，其特性為極堅硬，…無論削磨與否或經加工者，均應
      列入本節」，系爭來貨符合稅則號別第8209.0000 號「未
      裝配……類似品，瓷金製者」，被告將其歸列稅則第8209
      節，核屬適法有據等語。
    聲明：駁回原告之訴。
          訴訟費用由原告負擔。
三、按海關進口稅則號別第8113.00.30號為「瓷金製品」，第一
    欄稅率免稅；稅則號別第8209.00.00號為「未裝配工具用之
    板、桿、刀尖及類似品，瓷金製者」，第一欄稅率5%。次按
    「本稅則各號別品目之劃分，除依據本稅則類、章及其註，
    各號別之貨名及解釋準則之規定外，並得參據關稅合作理事
    會編纂之『國際商品統一分類制度（H.S.）註解』及其他有
    關文件辦理。」；「類、章及分章之標題，僅為便於查考而
    設；其分類之核定，應依照稅則號別所列之名稱及有關類或
    章註為之。」，海關進口稅則總則1 及海關進口稅則解釋準
    則一定有明文。
四、本件原告委由立天行通運股份有限公司分別於96年4 月16日
    、同年4 月23日、同年4 月30日及同年5 月8 日向被告報運
    進口MATERIAL:CERMETS等貨物共4 批（進口報單號碼：第CH
    /96/107/52026 號、第CH/96/107/52160 號、第CH/96/107/
    52354 號及第CH/96/107/52478 號），原申報稅則號別均為
    第8113.00.10號，稅率為FREE；嗣經審核結果，改列稅則號
    別為第8209.00.00號，按稅率5%課徵進口關稅。原告不服，
    申請復查，未獲變更，提起訴願，亦遭駁回，遂向本院提起
    本件行政訴訟等情，為兩造所不爭，且有上開各該文件、原
    處分、復查決定書及訴願決定書等件影本附原處分卷及訴願
    機關卷可稽。茲依前述兩造主張之意旨，就本件爭點敘明判
    決之理由。
五、被告改列系爭進口貨物稅則為8209節項下，並無不合：
    (一)按海關進口稅則之歸列，應以實到貨物之製程、材質、功
      用及特性為基準。又財政部關稅總局95年9 月11日台總局
      稅字第0951018516號函釋略以：「…二、有關進口供製造
      鑽頭、銑刀用碳化鎢桿(TUNGSTEN CARBIDE ALLOY)( 瓷金
      材質) ，具有需經燒結及極堅硬之特性，於製造後即已具
      有完成品之特性，不因其長度需否裁切而影響稅則歸列。
      依稅則第8113節『本節不包括（b ）以燒結凝集之金屬碳
      化物為基之瓷金所製成之工具用之板、桿、刀尖及類似品
      （第82.09 節）』及稅則第8209節：『本節產品通常工具
      板、棒、…，其特性為極堅硬，即使熱者亦然。…無論削
      磨與否或經加工者，均應列入本節』之註釋與日本海關分
      類意見及美國海關分類案例，進口後不論是否需再經裁切
      加工之素材，宜均歸列稅則第8209.00.00號。又各通關單
      位對本案貨物之分類並不一致，初步認定尚無財政部91年
      3 月8 日台財關字第0910550152號函示有關進口貨物行之
      多年歸列之稅則號別不適當案件處理原則之適用。三、與
      本函分類原則不符之以往分類案例【例如，(93)北關字01
      3 號、(95)基關字07號稅則分類及疑問解答函與(92)北預
      字068 號預先審核答覆函等】均不再適用。」等語，該函
      釋核與相關法規，並無不合。
    (二)經查，本件系爭進口貨物依原告檢附之說明及成分表，均
      詳載來貨主要成分為碳化鎢與鈷依比例混合後經高溫真空
      燒結製成，確為瓷金製品，此類製品具有經燒結及極堅硬
      之特性，於製造後已具備完成品之特性，稍經加工即可製
      成「鑽頭」、「銑刀」等供裝配工具用。原告雖稱其將系
      爭貨物純作模具使用云云，惟揆諸前揭規定及說明，並不
      因此改變系爭貨物應有之稅則歸類。準此，被告依查核結
      果，將系爭進口貨物由原申報稅則號別第8113.00.10號，
      改列為稅則號別第8209.00.00號，並無不合。
六、被告據以按稅率5%課徵進口關稅，核無違誤：
    承上所述，被告改列系爭進口貨物稅則為8209節項下，既無
    不合，其依該稅則按稅率5%課徵進口關稅，核無違誤。
七、從而，被告將系爭進口貨物改列稅則號別為第8209.00.00號
    ，按稅率5%課徵進口關稅，於法並無違誤。復查及訴願決定
    遞予維持，亦無不合。原告徒執前詞，訴請撤銷，為無理由
    ，應予駁回。
據上論結，本件原告之訴為無理由，依行政訴訟法第236 條、第
233 條第1 項、第98條第1 項前段，判決如主文。
中    華    民    國    97    年      5     月   30   日
                    臺北高等行政法院第五庭
                                    法  官 蕭忠仁
上為正本係照原本作成。
本件以訴訟事件所涉及之法律見解具有原則性者為限，始得於本
判決送達後20日內向本院提出上訴狀並表明上訴理由，如已於本
判決宣示後送達前提起上訴者，應於判決送達後20日內補具上訴
理由（均按他造人數附繕本），且經最高行政法院許可後方得上
訴。
中    華    民    國    97    年      5     月   30   日
                                     書記官  蕭純純


司法院資訊處製作；財團法人民間司法改革基金會備份。
